【裁判字號】    99,交聲,837
【裁判日期】    990722
【裁判案由】    聲明異議
【裁判全文】
臺灣臺南地方法院交通事件裁定         99年度交聲字第837號
移送機關    交通部公路總局嘉義區監理所麻豆監理站
異議人即
受處分人    甲○○
上列異議人即受處分人因違反道路交通管理處罰條例案件，對於
交通部公路總局嘉義區監理所麻豆監理站民國99年5月14日所為
之裁決處分（處分案號：麻監裁罰字第裁75-M00000000號）聲明
異議，本院裁定如下：
    主    文
原處分撤銷。
甲○○不罰。
    理    由
一、原處分意旨略以：異議人即受處分人甲○○（下稱異議人）
    於民國98年12月16日20時2分許，駕駛車牌號碼5407-LZ號自
    用小客車，返回其住所即臺南縣玉井鄉○○街180巷2弄16號
    後，經臺南縣警察局玉井分局警員認其有酒後駕駛車輛之違
    規行為，而將其帶回分局施以酒精濃度測試，測得其吐氣中
    所含酒精濃度值為0.64毫克，因超過規定標準，遂予以製單
    舉發，嗣經移送機關即交通部公路總局嘉義區監理所麻豆監
    理站（下稱原處分機關）以其違規事證明確，依道路交通管
    理處罰條例第35條第1項第1款、第24條第1項第2款（原處分
    漏載第24條第1項第2款）及違反道路交通管理事件統一裁罰
    基準表之規定，裁處罰鍰新臺幣（下同）49,500元，吊扣駕
    駛執照12個月，並施以道安講習等語。
二、聲明異議意旨略以：異議人於違規當日駕車回家，倒車入庫
    ，進入家中歇憩許久，復行飲酒用餐時，警員才將異議人從
    家中喚出並帶回玉井分局進行酒測，警員之執法、稽查過程
    與採認之事實，均有可議，且本件業經檢察官為不起訴處分
    ，為此聲明異議，請求撤銷原處分等語。
三、按汽車駕駛人，駕駛汽車經測試檢定有酒精濃度超過規定標
    準者，處15,000元以上60,000元以下罰鍰，並當場移置保管
    該汽車及吊扣其駕駛執照1年；因而肇事致人受傷者，並吊
    扣其駕駛執照2年；致人重傷或死亡者，吊銷其駕駛執照，
    並不得再考領。又汽車駕駛人，有第35條第1項規定之情形
    者，應接受道路交通安全講習，道路交通管理處罰條例第35
    條第1項第1款、第24條第1項第2款分別定有明文。惟按犯罪
    事實應依證據認定之，無證據不得認定犯罪事實；又不能證
    明被告犯罪或其行為不罰者，應諭知無罪之判決，刑事訴訟
    法第154條第2項、第301條第1項，分別定有明文。又認定不
    利於被告之事實，須依積極證據，苟積極證據不足為不利於
    被告事實之認定時，即應為有利於被告之認定，更不必有何
    有利之證據；且事實之認定，應憑證據，如未能發現相當證
    據，或證據不足以證明，自不能以推測或擬制之方法，以為
    裁判基礎；而認定犯罪事實所憑證據，雖不以直接證據為限
    ，間接證據亦包括在內；然而無論直接或間接證據，其為訴
    訟上之證明，須於通常一般之人均不致有所懷疑，而得確信
    其為真實之程度者，始得據為有罪之認定，若其關於被告是
    否犯罪之證明未能達此程度，而有合理性懷疑之存在時，事
    實審法院復已就其心證上理由予以闡述，敘明其如何無從為
    有罪之確信，因而為無罪之判決，尚不得任意指為違法，最
    高法院分別著有30年上字第816號、40年台上字第86號、76
    年台上字第4986號等判例可資參照。而依道路交通管理處罰
    條例第89條規定，法院受理有關交通事件，準用刑事訴訟法
    之規定，前開規定及判例意旨自得適用於本件聲明異議案件
    。
四、經查：
  (一)異議人於上揭時間駕駛車牌號碼5407-LZ號自用小客車返家
    後，經臺南縣警察局玉井分局警員將其帶回玉井分局施以酒
    精濃度檢測，測得其吐氣中所含酒精濃度為0.64毫克，因超
    過標準予以製單舉發，並經原處分機關裁處如前所述之裁罰
    等情，有臺南縣警察局98年12月16日南縣警交字第M0000000
    0號舉發違反道路交通管理事件通知單及原處分機關99年5月
    14日麻監裁罰字第裁75-M00000000號裁決書各1份附卷可稽
    。
  (二)次查，異議人因本件涉嫌酒後駕車之犯行，經警移送臺灣臺
    南地方法院檢察署（下稱臺南地檢署）檢察官以99年度偵字
    第1152號偵查案進行偵查，異議人於99年1月21日偵訊時供
    稱，其當天喝完酒後開車回家，回到家後又喝了杯高粱酒，
    然後督察組的巡官敲其家門，將其帶回分局後才實施酒測等
    語（見臺南地檢署99年度偵字第1152號卷第5至6頁），又證
    人即臺南縣警察局玉井分局巡官王國麟於99年3月9日偵訊時
    結證稱：當日是張倩宜接獲線報，稱異議人當天在玉井鄉望
    明村一個檳榔攤喝酒，其到現場後，看到異議人的確在檳榔
    攤且桌上確實有酒瓶，其在附近守候，待異議人駕車離開時
    ，其跟著異議人開車回家，異議人進屋後，其過去敲門並帶
    異議人回分局做酒測，其敲門後，見異議人嘴巴好像在動，
    好像在吃飯等語（見臺南地檢署99年度偵字第1152號卷第35
    至36頁），證人即臺南縣警察局玉井分局巡官張倩宜於99年
    3月9日偵訊時結證稱：當日其經過玉井鄉望明村一個檳榔攤
    ，看到異議人在檳榔攤喝酒，其找王國麟一起在附近守候，
    待異議人開車離開，其等就開車跟著異議人，至異議人返家
    後，其等去敲門並帶異議人回分局做酒測，異議人入屋後，
    其等停好車後有稍微討論要不要進去，進去找異議人時距異
    議人進門的時間大約不超過10分鐘等語（見臺南地檢署99年
    度偵字第1152號卷第37頁），證人即異議人之配偶萬富玲於
    99年4月15日偵訊時結證稱：當日警察來敲門，是伊開的門
    ，當時異議人回到家後開始吃飯，且吃飯時有喝一杯高粱酒
    等語（見臺南地檢署99年度偵字第1152號卷第43至44頁）；
    本院審酌上開證人上述證言，堪認異議人先前雖有飲酒後駕
    車之行為，然既未立即實施酒測，而異議人所稱其返家後復
    喝了一杯高粱酒等語，復非不可採，因此，警員嗣後將異議
    人帶回分局實施之酒測數值雖然超過法定標準，然無法認定
    該酒測數值即異議人駕車時之酒測數值，自不得遽以酒測數
    值雖然超過法定標準即認異議人駕車時之酒醉程度已逾法定
    標準，而加以處罰。
  (三)又查，本件刑事案件由檢察官偵查後，亦認本件異議人之酒
    精濃度測定值係異議人於返家後，復經帶往臺南縣警察局玉
    井分局測試所得，而異議人於同日19時許於檳榔攤飲酒後駕
    車返家之初，究已否達不能安全駕駛之狀態，因無斯時之酒
    精測定紀錄表或其他相關資料可供憑斷，而尚有可疑之處，
    乃將全案為不起訴處分，有臺南地檢署99年度偵字第1152號
    不起訴處分書附卷可參，並經本院依職權調閱上開偵查卷宗
    全卷查閱無訛。
  (四)綜上所述，異議人於事後檢測之體內酒精濃度雖超過法定標
    準，惟依調查所得之證據，尚不足以證明異議人於駕駛車輛
    之時，其體內酒精濃度已超過法定標準，原處分機關未予詳
    察，遽依道路交通管理處罰條例裁罰，即有未洽，本件異議
    為有理由，應由本院將原處分撤銷，並諭知異議人不罰之裁
    定。
五、據上論斷，應依道路交通管理處罰條例第87條第2項、道路
    交通案件處理辦法第20條前段，裁定如主文。
中    華    民    國    99    年    7     月    22    日
                      交通法庭  法  官  張家瑛
以上正本證明與原本無異。
如不服本裁定，應於收受送達後5日內向本院提出抗告狀。（應
附繕本）
                                書記官  李淑惠
中    華    民    國    99    年    7     月    23    日

司法院資訊處製作；財團法人民間司法改革基金會備份。
